【裁判字號】    91,自,74
【裁判日期】    920224
【裁判案由】    誣告
【裁判全文】
臺灣嘉義地方法院刑事判決                            九十一年度自字第七四號
    自  訴  人  丁○○  男三十.
    被      告  乙○○  男四十.
    被      告  丙○○  男六十.
右列被告因誣告案件，經自訴人提起自訴，甲○判決如左：
    主  文
乙○○、丙○○均無罪。
    理  由
一、自訴意旨略以：如自訴狀所載（如附件）。
二、按犯罪事實應依證據認定之，無證據不得推定其犯罪事實。又不能證明被告犯罪
    者，應諭知無罪之判決，刑事訴訟法第一百五十四條、第三百零一條第一項分別
    定有明文。再按認定不利於被告之事實，須依積極證據，苟積極證據不足為不利
    於被告事實之認定時，即應為有利於被告之認定，更不必有何有利之證據；認定
    犯罪事實所憑之證據，雖不以直接證據為限，間接證據亦包括在內，然而無論直
    接或間接證據，其為訴訟上之證明，須於通常一般之人均不致有所懷疑，而得確
    信為真實之程度者，始得據為有罪之認定，倘其證明尚未達於此一程度，而有合
    理性懷疑存在時，即不得遽為被告犯罪之認定（最高法院三十年上字第八一六號
    、七十六年台上字第四九八六號判例意旨參照），故刑事訴訟之被告基於刑事訴
    訟法第一百五十四條所揭證據裁判主義之精神，對於不利於己之事證，若已提出
    合乎生活經驗上之質疑，除非另有足可補強起訴事實之積極證據，否則，法院即
    應本於罪疑唯輕之法則，而為有利被告之認定。又按自訴人之指訴是以使被告受
    刑事不利之訴追為目的，故不得僅憑自訴人之指訴遽令被告入罪，最高法院三十
    年上字第八一六號判例及五十二年臺上字第一三００號判例意旨參照。
三、本件自訴人丁○○認被告乙○○、丙○○二人共同涉有刑法第一百六十九條第一
    項之誣告犯行，其所憑之理由，除自訴人之指訴外，無非係以被告丙○○之前妻
    即越南女子范氏紅雲所留之道歉書所述為依據。訊據被告乙○○、丙○○二人堅
    決否認有何共同教唆范氏紅雲誣告自訴人丁○○傷害之犯行，並均辯稱：係范氏
    紅雲告自訴人傷害，並非其等對自訴人提出告訴，其等與范氏紅雲言語無法溝通
    ，根本無法教唆范氏紅雲誣告自訴人傷害等語。經查：
  （一）自訴人係為越南女子范氏紅雲提出傷害告訴之情，有警訊筆錄一份在卷可查
        ，因此，被告二人並未對自訴人提出傷害告訴。
  （二）自訴人所提出由范氏紅雲所書寫之道歉信原本，經台灣嘉義地方法院檢察署
        檢察官將該道歉書上所捺之指紋及簽名筆跡送請內政部警政署刑事警察局鑑
        定之結果，均與范氏紅雲警訊筆錄中所捺之指紋與書寫之簽名筆跡相符，足
        認係由范氏紅雲所書寫之情，有內政部警政署刑事警察局鑑驗通知書影本一
        份在卷可稽，並經甲○調台灣嘉義地方法院檢察署九十一年度偵字第二五０
        九號偵查卷核閱正本屬實，堪認該道歉信為范式紅雲所親自書寫，此亦經台
        灣嘉義地方法院檢察署九十一年度偵字第二五０九號不起訴處分書是認在案
        ，有該不起訴處分書影本一份在卷可查。而范式紅雲上開道歉書之內容固指
  稱其聽從被告丙○○的話，前去驗傷並告自訴人等語，有上開道歉書中文譯
        本影本一份在卷可稽，惟此為被告丙○○、乙○○二人所堅決否認，而范氏
        紅雲業已出境，自訴人復未能提供范氏紅雲於越南之住址，是甲○實無從探
        求范氏紅雲上開道歉書內容之真實性，自難僅以范氏紅雲所立之道歉書即遽
        爾認定被告二人確有自訴人所指之犯行。
  （三）此外，被告丙○○於九十一年三月二十八日警訊時供稱：係經家人通知說其
        媳婦（即范氏紅雲）在派出所後，其方知道范氏紅雲告自訴人傷害，（案發
        ）當時情況其未親眼目睹等語；被告乙○○亦於同日警訊時供稱：「（問：
        於當日下午十七時你有否看見馮和堂出手毆打范氏紅雲？）我不知道，當時
        我在前面客廳泡茶準備請丁○○，而丁○○與范氏紅雲二人則在後面之客廳
        講話，我沒有看見二人發生何事」、「（問：那段期間有否聽到他二人之爭
        吵聲或打架聲？）沒有聽見。」，足見被告丙○○、乙○○二人於警訊時，
        均未證述自訴人毆打范氏紅雲，或為對自訴人不利之證詞，益徵被告二人並
        無使自訴人受刑事處分之意圖。
四、綜上所述，本件自訴人所指被告丙○○、乙○○二人教唆范氏紅雲誣告其傷害之
    犯行，自訴人指訴所本之上開道歉書內容真實性，為被告丙○○、乙○○所否認
    ，而甲○復無從傳喚范氏紅雲以確認其真偽，此外，參酌卷內證據又足徵被告二
    人應乏使自訴人受不利刑事處分之意圖，本件應屬不能證明被告二人犯罪，揆諸
    前開說明，應諭知被告二人無罪之判決。
據上論斷，應依刑事訴訟法第三百四十三條、第三百零一條第一項，判決如主文。
中      華      民      國    九十二    年      二      月    二十四    日
                              臺灣嘉義地方法院刑事第二庭
                                  法  官  林  坤  志
右正本證明與原本無異。
如不服本判決，應於判決送達後十日內向甲○提出上訴狀( 應附繕本 )。
中      華      民      國    九十二   年      二      月     二十四    日
                                  書記官  李  子  英


司法院資訊處製作；財團法人民間司法改革基金會備份。
